臺灣臺南地方法院臺南簡易庭民事判決
110年度南簡字第374號  
原      告
即反訴被告  葉庭瑋
訴訟代理人  蘇建榮律師
被      告
即反訴原告  吳政道
訴訟代理人  王悅蓉律師
上列當事人間請求給付價金等事件，本院於民國111年2月17日言
詞辯論終結，判決如下：
    主　　  文
原告之訴及反訴原告之訴均駁回。
本訴訴訟費用由原告負擔，反訴訴訟費用由反訴原告負擔。
    事實及理由
壹、程序方面
　　被告於言詞辯論終結前，得在本訴繫屬之法院，對於原告及
    就訴訟標的必須合一確定之人提起反訴；反訴之標的，如專
    屬他法院管轄，或與本訴之標的及其防禦方法不相牽連，不
    得提起；非與本訴得行同種訴訟程序者，不得提起反訴；民
    事訴訟法第259條及第260條第1項至第2項定有明文。被告於
    言詞辯論終結前向本院對原告提起反訴（見調解卷第37頁至
    第39頁），反訴標的核與本訴標的攻防方法相牽連，應予准
    許，合先敘明。
貳、實體方面
一、本訴部分
　㈠原告主張：其於民國109年10月15日經仲介居間向被告買受臺
    南市○區○○段000地號土地應有部分10000分之30、臺南市○區
    ○○段000地號土地應有部分10000分之30、門牌號碼臺南市○
    區○○路0段00000號建物、門牌號碼臺南市○區○○路0段00000
    號地下1層建物（下稱系爭不動產）暨該建物內所有家具；
    嗣原告發現被告將部分家具（下稱系爭搬離家具）取回而未
    依約交付，兩造遂起爭執；兩造經仲介居中協調後合意被告
    得不交付系爭搬離家具，但應折讓買賣價金新臺幣（下同）
    500,000元，惟因代書考量辦理過戶作業程序所需，故以回
    購家具名義處理，先從履保帳戶將500,000元動撥給被告，
    被告再將該500,000元返還原告，詎被告於受領該折讓價金
    後竟拒絕返還，爰依民法第179條規定請求被告返還500,000
    元等語。並聲明：被告應給付原告500,000元，及自起訴狀
    繕本送達翌日起至清償日止，按週年利率5%計算之利息。
　㈡被告則以：系爭買賣契約已具體寫明附贈物內容，非如原告
    所述包含全部家具，被告更從未同意折讓價金或另買回系爭
    搬離家具；兩造從未合意買回系爭搬離家具，原告卻主張被
    告應買回系爭搬離家具，顯係當事人不適格等語，資為抗辯
    。並聲明：原告之訴駁回。
二、反訴部分
　㈠反訴原告主張：反訴被告取得系爭不動產所有權後，以拒絕
    點交脅迫其附贈其他家具，反訴原告因有資金付款壓力，始
    無奈簽立家具確認書（下稱系爭贈與契約），附贈鄉村復古
    小茶几等家具（明細詳如調解卷第43頁所示，以下逕稱系爭
    點交家具）；詎反訴被告竟食髓知味，再次透過仲介要求支
    付500,000元，顯係貪得無厭而濫訴；茲依民法第92條第1項
    撤銷該贈與意思表示，再依民法第419條第2項及第179條規
    定，請求反訴被告返還系爭點交家具；兩造從未合意買賣家
    具，系爭點交家具所有權依然屬於反訴原告，反訴被告卻無
    權占有系爭點交家具，故反訴原告依民法第767條規定，請
    求反訴被告返還系爭點交家具；如系爭點交家具事實上已無
    從返還，因反訴被告取得系爭點交家具無法律上原因，徒受
    系爭點交家具價值之利益，反訴原告依民法第179條規定請
    求反訴原告返還182,346元等語。並先位聲明：反訴被告應
    返還系爭點交家具與反訴原告。備位聲明：反訴被告應返還
    182,346元與反訴原告，及自反訴起訴狀繕本送達翌日起至
    清償日止，按年利率5%計算之利息。
　㈡反訴被告則以：反訴原告未依約點交系爭搬離家具，為解決
    紛爭始約定折讓價金500,000元，並無任何詐欺脅迫情事發
    生，系爭點交家具價值亦應非為182,346元等語，資為抗辯
    。並聲明：反訴原告之訴駁回。
三、不爭執事項
　　兩造於109年10月15日就系爭不動產成立系爭買賣契約。
四、兩造間爭點
　㈠本訴部分
　　原告依民法第179條請求被告給付500,000元，及自起訴狀繕
    本送達翌日起至清償日止，按年利率5%計算之利息，有無理
    由？
　㈡反訴部分
　　⒈先位之訴
　　　反訴原告依民法第419條第2項及第179條或第767條請求反
      訴被告返還系爭點交家具，有無理由？
　　⒉備位之訴
　　　反訴原告依民法第179條請求被告返還182,346元，及自反
      訴起訴狀繕本送達翌日起至清償日止，按年利率5%計算之
      利息，有無理由？
五、法院的判斷
　㈠基礎事實
　　兩造於109年10月15日成立系爭買賣契約，買賣標的包含系
    爭不動產及附贈家具（按摩椅、鋼琴、法拉利床等家具特約
    排除外，包含系爭不動產內其他所有家具），系爭點交家具
    及系爭搬離家具均屬買賣附贈標的，後來兩造就家具是否屬
    於買賣附贈標的有所爭執，於雙方仲介幫助下達成協議，確
    認系爭點交家具屬於買賣附贈標的，並已由被告交付讓與原
    告，至於系爭搬離家具則以折讓價金500,000元處理；考慮
    到履約保證公司立場及實價登錄等問題，兩造同意依照代書
    建議辦理，即原告仍同意撥款折讓價金數額500,000元，再
    由被告於受領後返還給原告等事實，有家具(俱)確認表暨照
    片1份、不動產買賣契約書暨價金信託履約保證申請書影本1
    份、出售期間原始屋況照片16張、第二次點交現況照片14張
    在卷可佐(見調解卷第49頁至第53頁、本院卷第19頁至第28
    頁、第29頁至第36頁、第37頁至第42頁)，復經證人即系爭
    不動產買賣仲介吳修齊證稱：「我是原告當時買賣系爭不動
    產房仲……當時簽立這份契約的時候，我有在場……因為系爭不
    動產依當時實價登錄資料，價格約500-600萬之間，系爭不
    動產買賣價金卻是980萬元，原因就是原告喜歡被告的裝潢
    及擺飾，除了原屋主先生送給原屋主太太的按摩椅、鋼琴、
    兒子的法拉利床外，被告合意將其餘所有屋內設備家具擺飾
    附贈，也就是除了被告將按摩椅、鋼琴及法拉利床取回外，
    被告應該按照原屋況交屋，所以買賣價金才這麼高。系爭買
    賣契約第11條沒有記載的這麼詳細，是因為東西太多，無法
    詳細記載。代書請我們於簽約隔天拍照，作為將來被告交屋
    的依據……（被告後來有無依約交屋？）因為兩造於第一次點
    交系爭不動產的時候，原告發現並沒有按照約定的屋況（即
    包含上述約定的全部設備家具擺飾），所以拒絕點交。被告
    因為將近過年，希望能夠早點拿到買賣價金。雙方透過仲介
    協商過兩三次，最後兩造於彼此的仲介協助下，見面協商。
    原告本來提出折讓80萬元的條件，同意被告將系爭不動產內
    設備家具擺飾清空，被告則提出各退讓40萬元的條件，原告
    沒有同意被告的提議，最後兩造合意依當時屋況交屋（即被
    告已經取走的設備家具擺飾就算了）折讓買賣價金50萬元。
    可是履約保證公司第一建經不會同意直接折讓買賣價金，實
    價登錄等執行細節也會有問題，代書建議原告同意先撥款折
    讓的買賣價金50萬元，被告於領取該50萬元以後，再當面將
    現金50萬元還給原告，兩造後來同意代書的建議，可是被告
    後來並沒有將50萬元返還原告……證號二是原始屋況照片……是
    被告的仲介拍攝張貼到網路銷售系爭不動產使用。（證號三
    所示照片是不是你拍的？是不是兩造於協商成立後，第二次
    點交系爭不動產的現場照片？該現場照片內所留設備家具擺
    飾是否就是被告於協商後仍然同意附贈的物品？）這是第二
    次點交系爭不動產的現場照片沒有錯，當時是由我和被告的
    仲介在場協助……現場照片內所留設備家具擺飾就是被告於協
    商後仍然同意附贈的物品，協商後不同意的物品都已經由被
    告取走……（那代書有沒有講被告什麼時候要把折讓的50萬元
    還給原告？）有，因為代書已經請原告先同意撥款，所以被
    告於第二次點交前已經收到買賣價金中的50萬元，兩造約定
    於第二次交屋時，被告攜帶50萬元現金現場交付給原告……兩
    造協商折讓買賣價金50萬元後，被告攜同王悅蓉律師表示該
    協商不作數，要告原告遲延點交，原告當時已經開始負擔貸
    款，卻還遲遲無法入住，也希望能夠早點拿到房子，所以在
    蘇建榮律師的建議下，先完成第二次點交，至於折讓買賣價
    金50萬元的爭議，則等待點交後再來處理……代書在點交文件
    上記載大意為第二次點交不包含處理兩造關於折讓買賣價金
    50萬元的爭議之文字……我有看過這些照片(被證三），是由
    被告仲介拍攝的。這些照片是在簽約系爭不動產買賣契約隔
    幾天去拍攝的，因為後來發現兩造對於附贈設備家具擺飾家
    具的認知不同，被告希望能夠確認附贈傢俱，所以才製作這
    些份家俱確認表，先由被告簽名確認，再送給原告簽名確認
    ，但這份確認表只有包含大型傢俱，並沒有確認應該附贈的
    其他傢俱擺飾。但兩造依然就附贈物品有爭議，後來才協商
    折讓買賣價金50萬元」（見本院卷第54頁至第56頁）等語明
    確，應堪認定。
　㈡本訴部分
　　⒈無法律上之原因而受利益，致他人受損害者，應返還其利
      益；雖有法律上之原因，而其後已不存在者，亦同；民法
      第179條定有明文。
　　⒉原告經本院闡明促請注意妥善主張其法律關係性質（見本
      院卷第14頁至第15頁），雖從主張「兩造間就系爭搬離家
      具訂有買賣契約」改為主張「被告受領原告已無庸給付價
      金500,000元構成不當得利」（見本院卷第76頁），惟被
      告係依兩造間折讓價金約定而受領500,000元，不論該約
      定屬於何種法律關係，被告基於兩造間約定受領折讓價金
      ，均非無法律上原因，故原告依民法第179條請求被告給
      付500,000元，及自起訴狀繕本送達翌日起至清償日止，
      按年利率5%計算之利息，核與民法第179條規定不符，為
      無理由。
　㈢反訴部分
　　⒈反訴原告固主張其係受反訴被告脅迫，始就系爭點交家具
      成立系爭贈與契約，惟依證人吳修齊所述前揭證詞及其所
      提出家具(俱)確認表暨照片所載文字（見調解卷第49頁至
      第53頁），可知兩造係對系爭買賣契約附贈家具有所爭執
      ，為避免因此衍生不利益，經協商後先就部分應依約交付
      家具予以確認，而非如反訴原告所述另行成立系爭贈與契
      約。其次，反訴被告如認為反訴原告未依債務本旨提出給
      付，本得依法行使其權利，縱使拒絕受領為不合法，亦與
      強暴脅迫行為有別。從而，反訴原告率稱係遭反訴被告脅
      迫始成立系爭贈與契約，顯有誤會，委無可採。
　　⒉反訴原告雖主張：「系爭家具買賣契約既不存在，系爭家
      具所有權屬於反訴原告，反訴被告占有部分系爭家具，即
      屬無權占有……反訴原告本於所有權，依民法第767條所有
      物返還請求權主張反訴被告返還系爭家具」（見本院卷第
      81頁）云云。然我國將法律行為區分為債權行為及物權行
      為，如當事人已達成合意並踐行法定方式（例如：移轉登
      記不動產物權、讓與交付動產物權），物權即發生變動。
      縱物權變動無法律上原因，仍應由當事人依法妥善行使權
      利，而非據以主張所有權未變動。從而，反訴原告此部分
      主張顯係對法律有所誤會，同非可採。
　　⒊反訴原告雖又主張：「如系爭家具事實上無從返還，因反
      訴被告取得系爭家具並無法律上原因，竟徒受系爭家具價
      值……182,346元之利益，導致反訴原告失去系爭家具受有
      同額損害，爰依民法第179條不當得利相關規定，請求反
      訴被告返還其利益予反訴原告」（見本院卷第81頁）等語
      ，惟系爭點交家具屬於系爭買賣契約附贈標的，已由反訴
      原告簽名確認交付讓與反訴被告，並非無法律上原因之事
      實，業經本院論述認定如前。反訴原告此部分主張核與客
      觀證據不符，亦非可採。
六、綜上所述，原告依民法第179條請求被告給付500,000元，及
    自起訴狀繕本送達翌日起至清償日止，按週年利率5%計算之
    利息，容有誤會，應予駁回。反訴原告主張得撤銷系爭贈與
    契約之意思表示、系爭點交家具所有權屬於反訴原告、反訴
    被告取得系爭點交家具無法律上原因，先位依民法第419條
    第2項及第179條或第767條，請求反訴被告返還系爭點交家
    具，備位依民法第179條請求反訴被告應給付182,346元，及
    自反訴起訴狀繕本送達翌日起至清償日止，按年利率5%計算
    之利息，亦均屬無據，應予駁回。
七、本件事證已臻明確，兩造其餘攻擊防禦方法及所提證據，經
    本院斟酌後，核與判決結果不生影響，爰不逐項論述，併此
    敘明。
八、訴訟費用負擔之依據：民事訴訟法第78條。
中　　華　　民　　國　　111 　年　　3 　　月　　24　　日
                  臺灣臺南地方法院臺南簡易庭
　　　                            法  官　陳谷鴻　　　
以上正本證明與原本無異。   
如不服本判決，應於判決送達後20日內，向本院提出上訴狀並表
明上訴理由，如於本判決宣示後送達前提起上訴者，應於判決送
達後20日內補提上訴理由書（須附繕本）。如委任律師提起上訴
者，應一併繳納上訴審裁判費。
中　　華　　民　　國　　111 　年　　4 　　月　　1 　　日
                              書記官  呂伊謦